臺灣高雄地方法院刑事判決
111年度訴字第121號
公  訴  人  臺灣屏東地方檢察署檢察官
被      告  陳順益



上列被告因妨害公務案件，經臺灣屏東地方檢察署檢察官聲請簡
易判決處刑（110年度偵字第1329號），經臺灣屏東地方法院認
不宜由簡易判決處刑，改依通常程序審理並諭知管轄錯誤判決（
110年度訴字第474號），並移送至本院審理，嗣被告於本院準備
程序中就被訴事實為有罪之陳述，經告知簡式審判程序之旨，並
聽取被告與檢察官之意見後，經本院合議庭裁定由受命法官獨任
進行簡式審判程序，判決如下：
    主  文
陳順益犯隱匿公務員職務上委託第三人掌管之物品罪，累犯，處
有期徒刑參月，如易科罰金，以新臺幣壹仟元折算壹日。
    事  實
一、陳順益知悉許○○涉嫌以登記於陳順益名下之高雄籍「○○○000
    號（000-0000）」漁船走私第三級毒品愷他命約310公斤，
    業經海洋委員會海巡署偵防分署高雄查緝隊（以下簡稱高雄
    查緝隊）等單位於民國108年4月4日查獲，並將上揭漁船及
    船上之GPS導航機等物查扣，嗣經高雄查緝隊承辦員警李○○
    於108年6月7日將職務上查扣之上揭漁船GPS導航機交由漁船
    名義所有人陳順益保管，以利日後之沒收。詎陳順益明知不
    得隱匿該受託保管之物，竟基於隱匿公務員職務上委託第三
    人掌管物品之犯意，於不詳時地，任由上揭漁船GPS導航機
    予真實姓名年籍不詳之人取走而隱匿之。嗣許○○涉嫌違反毒
    品危害防制條例之運輸毒品案經臺灣屏東地方法院於109年3
    月17日以108年度訴字第799號判決將上開扣案物即漁船GPS
    導航機沒收，經上訴後，最高法院以109年度台上字第4339
    號判決上訴駁回確定，臺灣屏東地方檢察署（下稱屏東地檢
    署）執行科於109年12月28日以109年度執沒字第1756號執行
    時，因沒收無著，屏東地檢署執行科即通知陳順益到場詢問
    扣案物品下落，始查知上情。
二、案經臺灣屏東地方檢察署檢察官簽分偵辦後聲請簡易判決處
    刑，由臺灣屏東地方法院判決管轄錯誤移送本院審理。
    理  由
一、被告陳順益所犯非死刑、無期徒刑、最輕本刑為3年以上有
    期徒刑之罪或高等法院管轄之第一審案件，其於本院準備程
    序進行中就被訴事實為有罪之陳述，經告知簡式審判程序之
    旨，並聽取檢察官、被告之意見後，本院合議庭裁定由受命
    法官獨任行簡式審判程序。又因改行簡式審判程序之故，依
    刑事訴訟法第159條第2項之規定，本件並無同法第159條第1
    項傳聞法則之限制。
二、上開犯罪事實，業經被告於屏東地檢署偵訊及本院審理時均
    坦認不諱【屏東地檢署110年度他字第135號案卷（下稱他字
    卷）第39至44頁，本院卷第29頁、第30頁、第47頁、第50頁
    】，並有高雄查緝隊109年12月17日偵高雄字第1092801170
    號函暨職務報告、高雄查緝隊108年6月7日責付保管條、臺
    灣屏東地方法院108年度訴字第799號判決、臺灣高等法院高
    雄分院109年度上訴字第502號判決及最高法院109年度台上
    字第4339號等判決、屏東地檢署執行科109年度執沒字第175
    6號執行沒收簽呈等在卷可佐（屏東地檢署他字卷第1頁、第
    4至7頁、第17至30頁），足認被告之任意性自白核與事證相
    符，堪以採信。本案事證明確，被告犯行已堪認定，應依法
    論科。
三、論罪科刑：
㈠、按刑法第138條所謂公務員職務上委託第三人掌管之物品係指
    該物品由公務員基於職務上之關係委託第三人代為掌管者，
    又上開條文中所謂「隱匿」係指隱秘藏匿，使人難於發現者
    而言。經查，本案「○○○000號（000-0000）」漁船上之GPS
    導航機既經公務機關依法扣押，並交由被告保管，依上揭說
    明，自屬公務員職務上委託第三人掌管之物品，被告自不得
    擅自使扣案之物任由他人取走而隱匿之，是核被告所為，係
    犯刑法第138條之隱匿公務員職務上委託第三人掌管之物品
    罪。聲請簡易判決處刑意旨雖於論罪科刑欄位記載被告係犯
    「毀棄公務員職務上掌管之物品」罪嫌，惟其起訴事實業已
    敘及被告係「隱匿其受公務員職務上委託掌管之物品」，且
    無論被告之行為方式係「毀棄」或「隱匿」、物品為「公務
    員職務上掌管」或「公務員職務上委託第三人掌管」，均僅
    為刑法第138條之不同犯罪行為樣態，無涉法條之變更，且
    無礙於被告防禦權之行使，本院自得予以審理，附此敘明。
㈡、累犯加重：
　1.按受徒刑之執行完畢，或一部之執行而赦免後，5年以內故
    意再犯有期徒刑以上之罪者，為累犯，加重本刑至二分之一
    ，現行刑法第47條第1項定有明文。而依司法院大法官會議
    釋字第775號解釋意旨，上開規定有關累犯加重本刑，固不
    生違反憲法一行為不二罰原則之問題，惟就一律加重最低本
    刑部分，對人民受憲法第8條保障之人身自由所為限制，不
    符憲法罪刑相當原則，已牴觸憲法第23條比例原則，於修正
    前，為避免發生上述罪刑不相當之情形，法院就該個案應依
    前揭釋字第775號解釋意旨，裁量是否加重最低本刑。於裁
    量時，即應審酌構成累犯之前案罪質、後案（即本件犯罪）
    之罪質、前後案之犯罪型態、後案犯罪之主客觀情狀，以判
    斷行為人於犯後案時，有無具特別惡性、對刑罰之反應力薄
    弱之情形，再決定是否有依上開累犯規定加重之必要，先予
    指明。
　2.查被告前因妨害自由及公共危險案件，經本院以106年度簡
    字第1254號判處有期徒刑3月、3月，應執行有期徒刑4月確
    定，於106年9月1日易科罰金執行完畢等情，有臺灣高等法
    院被告前案紀錄表在卷可參，其於受有期徒刑執行完畢後，
    5年內故意再犯本案有期徒刑以上之罪，為累犯。惟被告之
    妨害自由及公共危險前科與本次隱匿公務員職務上委託掌管
    物品罪之罪質不同，本院斟酌司法院大法官釋字第775號解
    釋意旨，並依被告所應負擔之罪責裁量後，尚難認被告有何
    特別惡性或對刑罰反應力特別薄弱之情形，爰不引用刑法第
    47條之規定加重其刑。
㈢、爰以行為人之責任為基礎，審酌被告明知扣案之物業經查扣
    並交其保管，即應善盡保管責任，然竟任由該扣案物由不詳
    之人取走，致屏東地檢署人員無從執行前開案件扣押物後續
    處理程序，損害國家司法權之行使，誠有不該；惟念其犯後
    坦承犯行，並考量其犯罪之目的、手段，兼衡被告自述之智
    識程度及家庭經濟狀況（涉個人隱私，故不揭露，詳如本院
    審理筆錄）、如臺灣高等法院被告前案紀錄表所示之前科素
    行（經論處累犯部分不予重複評價）等一切情狀，量處如主
    文所示之刑，並諭知易科罰金之折算標準。
據上論斷，應依刑事訴訟法第273條之1第1項、第299條第1項前
段，判決如主文。
本案經檢察官鍾佩宇提起公訴，檢察官周容到庭執行職務。
中　　華　　民　　國　　111 　年　　4 　　月　　27　　日
                  刑事第三庭    法  官  胡家瑋
以上正本證明與原本無異。
如不服本判決應於收受送達後20日內向本院提出上訴書狀，並應
敘述具體理由；如未敘述上訴理由者，應於上訴期間屆滿後20日
內向本院補提理由書（均須按他造當事人之人數附繕本）「切勿
逕送上級法院」。
如因疫情而遲誤不變期間，得向法院聲請回復原狀。
中　　華　　民　　國　　111 　年　　4 　　月　　27　　日
 　　　　　　　　　　　　　　　 書記官　簡雅文
附錄本案論罪科刑法條：
刑法第138條
毀棄、損壞或隱匿公務員職務上掌管或委託第三人掌管之文書、
圖畫、物品，或致令不堪用者，處5年以下有期徒刑。